【裁判字號】    96,矚重訴,2
【裁判日期】    970528
【裁判案由】    證券交易法等
【裁判全文】
臺灣臺北地方法院刑事裁定             96年度矚重訴字第2號
公  訴  人  臺灣臺北地方法院檢察署檢察官
聲  請  人
即  被  告  丙○○
選任辯護人  癸○○律師
            洪堯欽律師
上列聲請人即被告因違反證券交易法等案件，經檢察官提起公訴
，被告聲請具保停止羈押，本院於民國97年2月4日、同年2月15
日、同年3月14日、同年4月3日及同年4月29日先後裁定均准予具
保後停止羈押，經公訴人五次提起抗告後，由臺灣高等法院於97
年5月8日以97年度抗字第461號裁定將原裁定撤銷第五次撤銷發
回本院，本院更為裁定如下：
    主  文
丙○○准以新臺幣伍仟貳佰萬元具保後停止羈押，並限制出境、
出海及限制住居在臺北市大安區○○○路○段三六之一號二○樓
之二，於停止羈押期間應遵守下列事項：一、應於每週三上午九
時二十分至本院第七法庭報到。二、不得對本案證人或其配偶、
直系血親、三親等內之旁系血親、二親等內之姻親、家長、家屬
之身體或財產實施危害或恐嚇之行為。三、應於每日晚間七時至
九時之間，至臺北市政府警察局大安分局羅斯福路派出所（臺北
市大安區○○○路○段一一三巷十三號）報到。
    理  由
一、本件聲請意旨詳如本院民國97年1月25日、同年2月15日、同
    年3月14日、同年4月3日及同年4月29日訊問筆錄被告丙○○
    及其辯護人之陳述。
二、本件被告丙○○因涉嫌違反證券交易法等案件，經檢察官向
    本院提起公訴，於96年3月9日繫屬本院，經本院於同日訊問
    上開被告後，認為被告丙○○涉犯修正前證券交易法第171
    條第2款，證券交易法第171條第2項、第1項第1款、第3款，
    修正前銀行法第125條之2第1項，商業會計法第71條第1款，
    刑法第342條第1項等罪嫌，犯罪嫌疑重大，且被告尚有勾串
    共同正犯或證人之虞，又被告所犯證券交易法第171條第2項
    係最輕本刑為7年以上有期徒刑之刑之罪名，是被告有刑事
    訴訟法第101條第1項第2款、第3款之情形，且非將被告等羈
    押顯難進行審判，乃於同日對上開被告執行羈押，並諭知被
    告禁止接見通信；於96年6月5日裁定被告自96年6月9日起延
    長羈押2月，惟刑事訴訟法第101條第1項第2款之羈押原因消
    滅，故自96年6月5日起解除禁止接見通信之限制；於96年8
    月7日裁定被告自96年8月9日起延長羈押2月；於96年10月3
    日裁定被告自96年10月9日起延長羈押2月；於96年12月4日
    裁定被告自96年12月9日起延長羈押2月；於97年2月4日裁定
    准予被告丙○○以新臺幣（下同）1億5,000萬元具保後停止
    羈押並限制住居及限制出境、出海且遵守一定事項，惟被告
    覓保無著，故於同日並裁定被告自97年2月9日起延長羈押2
    月。而本院所為上開准予具保停止羈押裁定，經公訴人提起
    抗告，由臺灣高等法院於97年2月5日以97年度抗字第136 號
    裁定將原裁定撤銷發回本院，本院於97年2月15日更為裁定
    准予具保後停止羈押，經公訴人提起抗告，由臺灣高等法院
    於97年3月5日以97年度抗字第233號裁定將原裁定撤銷發回
    本院，本院於97年3月14日更為裁定准予具保後停止羈押，
    經公訴人提起抗告，由臺灣高等法院於97年3月21日以97年
    度抗字第287號裁定將原裁定撤銷發回本院，本院於97年4月
    3日更為裁定准予被告以5,000萬元具保後停止羈押並限制住
    居及限制出境、出海且遵守一定事項，經公訴人提起抗告，
    由臺灣高等法院於97年4月11日裁定將原裁定撤銷發回本院
    ，本院於97年4月29日更為裁定准予具保後停止羈押，經公
    訴人提起抗告，以臺灣高等法院於97年5月8日以97年度抗字
    第461號裁定將原裁定撤銷發回本院。
三、按停止羈押與撤銷羈押有別。停止羈押，係指維持羈押處分
    效力，僅以具保、責付或限制住居之處分方法，代替羈押處
    分而停止羈押之執行。因其效力仍然存續，僅係無繼續執行
    羈押之必要而暫時停止執行。故如具有法定原因發生時，仍
    得再執行羈押。而撤銷羈押，係指羈押中之被告，因具有法
    定之原因，而發生其羈押裁定及效力向將來失效之效果，使
    被告回復自由之方法。質言之，停止羈押，其羈押之「原因
    」仍然存在，只是並無繼續執行羈押之「必要」而暫時停止
    執行而已。撤銷羈押，則因羈押「原因消滅」而撤銷，或因
    法定原因而視為撤銷。兩者釐然有別，不可不辨。而聲請停
    止羈押，除有同法第114條各款所列情形之一不得駁回者外
    ，其准許與否，該管法院有自由裁量之權。是該管法院如認
    為被告無繼續羈押之必要者，准予具保停止羈押，即無不當
    。至於被告有無被判重刑，尚非法律上得繼續執行羈押之原
    因（此有最高法院91年度台抗字第456號裁定可資參照）。
    又所謂羈押之必要性，係由法院就具體個案，依職權衡酌是
    否有非予羈押顯難保全證據或難以遂行訴訟程序者為準據。
    換言之，被告縱屬犯罪嫌疑重大，且具有法定羈押原因，若
    依比例原則判斷並無羈押之必要者，自得為停止羈押之裁定
    ，或改以其他干預被告權利較為輕微之強制處分，刑事訴訟
    法第101條之2具保、責付，第111條第5項限制住居等規定，
    即本此意旨而設。有無羈押之必要性，得否具保、責付、限
    制住居而停止羈押，均屬事實審法院得自由裁量、判斷之職
    權，此有臺灣高等法院94年度抗告字第410號裁定可資參照
    。本案被告於97年2月8日第4次延長羈押期限屆滿前聲請具
    保停止羈押，茲就(一)本院當初對被告執行羈押之原因有無繼
    續存在及(二)有無繼續羈押被告之必要等要件，逐一檢視如后
    ：
  (一)本院當初對被告執行羈押之原因有無繼續存在：
    1.本件檢察官所起訴被告所犯之罪名，經本院就起訴及移送
      併辦之各項犯罪事實陸續進行審理程序後，認被告涉犯修
      正前商業會計法第71條第1款，刑法第216條、第215條、
      第339條第1項、第2項、第342條第1項，93年4月28日修正
      前即89年7月19日修正公布之證券交易法第171條第1項第2
      款，證券交易法第171條第2項、第1項第1款、第2款、第3
      款、第179條，修正前銀行法第125條之2第1項、第2項、
      第127條之1等罪嫌。
    2.按所謂犯罪嫌疑重大，係指其所犯之罪確有重大嫌疑而言
      。而被告是否有重大嫌疑，在決定羈押與否之心證程度，
      僅須公訴人所提證據足使法院相信被告很有可能涉有罪嫌
      即足。經查被告所涉犯行，依檢察官起訴書、補充理由書
      所載犯罪事實，有證據清單所列證據及卷存相關資料可稽
      ，足認被告犯罪嫌疑確屬重大。
    3.又被告所犯證券交易法第171條第2項，係法定最輕本刑為
      7年以上有期徒刑之刑之重罪，是本院前依刑事訴訟法第
      101條第1項第3款規定對被告實施羈押及繼續羈押，應認
      上開羈押原因仍然繼續存在。
  (二)有無繼續羈押被告之必要：
    1.查本院前對被告於96年12月4日裁定自96年12月9日起繼續
      延長羈押2月，係因本院認被告涉嫌違反證券交易法等罪
      之犯罪嫌疑重大，又被告為力霸集團領導階層，身為上市
      公司之董事、經理人，長期參與決策及執行，均未依照法
      令章程執行其等應盡之職責，共同為甲○○作成涉及詐欺
      、侵占、背信等違背職務行為之決策，並由相關經理人執
      行該等損害上市公司利益而圖利甲○○家族之行為，綜觀
      被告所為犯罪行為，對於國家及社會大眾造成之損害至深
      且鉅，嚴重危害企業經營及金融秩序。而於本院為第四次
      延長羈押裁定時，就被告所為關於侵占或掏空力霸、嘉食
      化、中華商銀、亞太固網等犯罪事實之詰問證人程序尚在
      陸續進行中，起訴及併辦事實尚未臻明瞭，復有依檢察官
      、被告聲請及本院依職權傳喚之證人尚待排定審判期日進
      行詰問程序，且因本院所定審理期日為每星期一上午或下
      午、星期二下午、星期三至五為全日，為避免被告交保後
      藉故不到庭，及促使辯護人依照本院所定審理期日遵期到
      庭為被告辯護，尚難僅憑上開被告片面否認犯行，即排除
      被告犯嫌，為保全本案證據之真實性，及訴訟程序之順利
      進行，兼衡被告等所涉上開犯行，非僅嚴重影響金融秩序
      ，並侵害廣大投資人權益，且危及國家整體經濟發展，為
      確保審判程序之迅速完成並期發現實體之真實，是於本院
      為第4次延長羈押裁定時，被告之羈押必要性尚無法以具
      保、責付、限制住居等處分方法替代。
    2.惟本院自96年3月9日受理本案及當日訊問在押被告後，為
      期發見真實，避免串供及確保被告遵時到庭接受審判，本
      院合議庭日以繼夜加速審理，以達速審速結之目標，且在
      押被告及其辯護人亦均因被告在押，冀望能早日釐清案情
      及具保停止羈押，亦均配合本院所定期日遵期到庭。茲被
      告所涉本案起訴犯罪事實部分，檢察官聲請傳訊之證人，
      本院已於97年1月10日完成交互詰問程序，是就被告涉案
      部分，本院已進行完相關調查證據程序，亦即就檢察官目
      前所主張之證據，均已調查完畢，僅剩最後審理程序（即
      提示本院調查之證據及辯論程序），須俟相牽連案件即96
      年度矚重訴字第3號其他被告關於東森集團涉案部分交互
      詰問證人程序完成，再一併就96年度矚重訴字第2號、第3
      號關於力霸集團之各項犯罪事實各相關被告合併辯論，而
      目前關於力霸集團力華票券、中華商銀違法部分之辯論程
      序已終結，關於友聯產險、亞太固網、力霸嘉食化部分，
      將陸續進行最後審理程序，依序將於97年6月中旬、7月上
      旬、7月中下旬審結，其餘與被告丙○○無涉各部分之最
      後審理程序，併陸續排定中。況公訴人目前亦未再就被告
      涉案部分提出新的調查證據方法，顯見公訴人已認卷內現
      存卷證資料已足證明起訴事實，縱被告甲○○、己○○○
      迄未到案，亦不足以影響本案之認定，自無勾串共犯之虞
      。況就共犯甲○○、己○○○涉案部分，縱未經甲○○、
      己○○○到庭陳述，亦已經共同被告以證人身分具結證述
      明確，各共同被告均證稱係受甲○○等人指示，彼此間已
      無相互勾串之可能或空間，倘被告甲○○、己○○○日後
      到案，就上開二人涉案部分，被告將係以證人身分作述，
      豈有因共犯甲○○、己○○○未到案，而有羈押證人之理
      ？且目前亦無事實足認甲○○、己○○○有以金錢援助被
      告逃亡之情節。是於上開期間內，倘被告能具保候傳，與
      本院為期發見真實，避免串供及確保被告到庭接受審判，
      以達速審速結之目標無違，現暫時尚無繼續羈押被告丙○○之必要；再被告所犯本案各罪情，既非暴力型犯罪，亦
      非有重覆再犯之虞，尚非不得以鉅額保證金及以限制出境
      、出海及限制住居並命其遵守一定事項以確保審判之進行
      及日後刑罰之執行等情以觀，堪認本院所為如主文所示之
      裁定分別係本於上揭立法趣旨依據實際情形而為甚明。
    3.公訴人雖認被告丙○○與甲○○為父子關係，甲○○不僅
      在海外置產、身懷鉅款，更是生活奢華，被告丙○○若逃
      亡至國外當生活無虞，顯有逃亡之誘因，且被告丙○○經
      審理後，犯罪事證愈趨明顯，其感受判決有罪之可能性愈
      來愈高，且遭受龐大債權人之民事追索，面臨民事責任及
      刑事責任之雙重夾迫下，心理壓力倍增，被告欲躲避其責
      因而逃亡機率遽增，不將被告羈押難難進行審判、執行，
      為保全本案審判程序之進行及對被告刑罰之執行，應認有
      羈押之必要，又法院裁定之具保金，並限制出境、限制住
      居及履行定期報到等處分，無法取代羈押之必要性等語。
      惟查：
      雖公訴人於起訴時對被告丙○○求處有期徒刑28年，惟
        刑法第2條第1項規定：「行為後法律有變更者，適用行
        為時之法律。但行為後之法律有利於行為人者，適用最
        有利於行為人之法律」。依刑法第51條定應執行刑時，
        「裁判確定前犯數罪，其中一罪在新法施行前者，亦同
        （即亦應為新舊法比較）。」最高法院95年5月23日第8
        次刑事庭會議決議可資參照。本件係起訴被告丙○○自
        87 年起至95年底犯數罪，其中有部分係於95年7月1日
        之前犯之，部分係於95年7月1日以後犯之，而刑法第51
        條業於94年2月2日修正公布，並於95年7月1日施行，修
        正前刑法第51條第5款規定：「數罪併罰，分別宣告其
        罪之刑，宣告多數有期徒刑者，於各刑中之最長期以上
        ，各刑合併之刑期以下，定其刑期。但不得逾20年。」
        ，修正後刑法第51條第5款規定：「宣告多數有期徒刑
        者，於各刑中之最長期以上，各刑合併之刑期以下，定
        其刑期。但不得逾30年」，比較結果，修正後刑法並非
        較有利於行為人，依刑法第2條第1項前段之規定，仍應
        依修正前刑法，定其應執行之刑。亦即被告丙○○部分
        ，倘起訴書所載犯罪事實皆成立犯罪，而經本院宣告多
        數有期徒刑，惟因其等所犯數罪中，有部分係於95年7
        月1日之前犯之，部分係於95年7月1日以後犯之，則本
        院所定其等應執行之刑，依上開規定，即不得逾20年，
        公訴人起訴求處有期徒刑逾20年部分，顯於法未合，是
        本案被告丙○○之羈押必要性非如公訴人所主張。
      按受死刑之諭知者，是否有羈押必要，仍應斟酌個案情
        節決定之，並非一般經諭知死刑即當然應執行羈押，此
        觀刑事訴訟法第469條第1項規定「受死刑、徒刑或拘役
        之諭知，而未經羈押者，檢察官於執行時，應傳喚之；
        傳喚不到者，應行拘提」，亦可瞭然（參照最高法院96
        年11月1日新聞稿所發布就臺灣高等法院檢察署檢察官
        因被告蘇建和、劉秉郎、莊林勳等強盜殺人案件，不服
        原審駁回其聲請羈押被告等之裁定，提起抗告，最高法
        院將原裁定撤銷，並駁回檢察官之聲請之裁定意旨摘要
        ）。查本案被告丙○○於到案前並無逃亡之事實，且其
        於甲○○夫婦在95年底逃亡海外後之96年1月初，曾身
        在國外，亦知悉本件力霸案即將爆發，其基於面對司法
        ，處理亞太固網公司善后，及妻兒均在台灣共同生活之
        習慣方式，若逃亡海外後即難以返國見及老小，暨經緝
        獲後要難獲得具保停止羈押之處分等，雖有甲○○可以
        投靠，然仍返國接受偵、審，業經被告丙○○供明在卷
        ，亦有入出境資料附卷可稽，公訴人對此事實復無爭執
        ，且本院依卷內現存證據資料，亦無事實足認甲○○、
        己○○○有以金錢援助被告丙○○逃亡之情節。是被告
        丙○○所犯本案各罪情，即不符合刑事訴訟法第101條
        第1項第1款法定之羈押原因，當無據此審酌羈押必要性
        之理。倘果有新事實足認被告丙○○有逃亡之虞，應屬
        本院裁定停止羈押後新發生刑事訴訟法第101條第1項所
        定情形之一，為再執行羈押之問題，現既無事實足認被
        告有逃亡或逃亡之虞，自難僅憑被告有甲○○在海外可
        為接應，即認被告之羈押必要性不可以干越權利較為輕
        微之手段代替。本案被告丙○○雖均涉犯最輕本刑為7
        年以上有期徒刑之刑之重罪，惟參照上開法理，舉重明
        輕，並非當然即應繼續執行羈押，然為確保被告丙○○
        倘日後遭本院判處重刑仍能到庭接受審判及到案執行徒
        刑，本院乃諭知被告須出具如主文所示金額具保金，及
        於停止羈押期間應遵守如主文所示之一定事項，以確保
        被告如期到案接受審判及執行，及避免被告丙○○欲躲
        避其應負之民、刑事責任而逃亡。而被告丙○○於具保
        後停止羈押期間，均有依照本院所為具保停止羈押裁定
        命遵守一定事項內容，按時向派出所及本院報到，並於
        本院所定調查期日、審判期日均遵時到庭應訊。雖被告
        丙○○於97年5月28日星期三上午9時20分，未準時向本
        院報到而遲到25分鐘，惟查被告係因本院於97年5月27
        日下午友聯產險部分審判期日結束時，經審判長諭知原
        定翌日上午9時20分續行之審判程序，應檢察官要求改
        至97年6月13日上午9時20分續行，因此誤認該日上午不
        必再向法院報到，而陪同母親在住家附近散步，於97年
        5月28日上午9時20餘分接獲乙○○電話通知時，因身著
        家居便服短褲，其認為不適宜直接至法院報到，遂奔跑
        回家換穿正式服裝即趕至法院報到，且查被告丙○○於
        97 年5月27日以前均有按照本院裁定按時向住所地管轄
        派出所報到並按時至本院開庭及報到，參以於本院調查
        被告丙○○遲到原因時，其神情緊張惶恐，並不斷向法
        院認錯致歉，堪認其係一時疏忽而未準時向本院報到，
        並非故意違反本院裁定應遵守事項內容，而不尊重法院
        裁定，惟為提醒其謹記遵守本院裁定，因此更為裁定以
        5,200萬元具保後停止羈押，是本院交保裁定內容並非
        不能對被告產生心理上拘束力。況本院自96年3月9日起
        羈押被告丙○○從未以其等有刑事訴訟法第101條第1項
        第1款情形為羈押原因，公訴人亦未曾對此提出抗告，
        況公訴人於案件起訴繫屬法院後並無向聲請羈押被告之
        權利，足見公訴人忽以上開條款資為羈押原因及必要性
        之依據，應有未洽。
      起訴書雖記載本案犯罪金額高達571億3,824萬7,499元
        （如附表所示），惟犯罪所生損害並非等同被告犯罪所
        得，且其中「中國力霸股份有限公司」（下稱力霸公司
        ）、「嘉新食品化纖股份有限公司」（下稱嘉食化公司
        ）公司以長期投資名義出資設立鳴加、立瑋、連南等小
        公司，而掏空力霸公司、嘉食化公司各41億9,700萬元
        、39億2,324萬元部分，經查此部分涉案事實公訴人認
        涉案被告尚有違反公司法第9條規定，顯見公訴人係認
        此部分乃力霸公司、嘉食化公司為設立小公司，虛偽繳
        納股款供驗資後，即將股款在力霸集團內部相互挪用，
        則此部分金額是否屬被告丙○○之犯罪所得，尚有疑義
        ；再附表所列力霸、嘉食化公司為小公司背書保證部分
        ，此部分係起訴力霸公司、嘉食化公司董事會同意就小
        公司向金融機構貸款部分擔任保證人，小公司因而得向
        金融機構貸得款項，身為力霸公司、嘉食化公司董事之
        被告丙○○或有違背職務而圖利甲○○之背信行為，惟
        公訴人並未舉證證明小公司向金融機構貸得之款項係流
        向被告丙○○，且小公司貸款係自95年底始未按時繳納
        本息，則身為力霸公司、嘉食化公司董事之被告丙○○
        是否確有侵占取得如附表所示背書保證金額，亦有疑問
        。又依卷附中央銀行及行政院金融監督管理委員會對於
        「力華票券金融股份有限公司」（下稱力華票券公司）
        之金融檢查報告亦指明力霸集團每年虧損金額20餘億元
        ，則以上述加總似有200至300億元（詳細金額尚待依卷
        證資料精算勾稽）即難認係起訴書所載之掏空、侵占入
        己至明。且附表所載力霸公司及嘉食化公司處分小公司
        股票係為美化帳面而為，大部分之金額（約60%）尚未
        由該二家公司收受取得，而附表亞太固網公司案部分所
        列預付黃豆款980,348,350元中之102,000,000元早於94
        年間沖銷抵帳等情，俱見起訴書就所謂之犯罪金額，似
        與事實不符，且差鉅尚大，公訴人屢以起訴事實所載損
        害金額資為論據，併有未洽。再被告丙○○雖身為力霸
        集團管理階層，惟本案審理至今，公訴人均係主張被告
        丙○○之犯罪所得即主謀甲○○掏空力霸集團後非法洗
        錢金額，迄未主張及提出證據證明被告丙○○部分犯罪
        所得，亦未提出任何表面可信之事證足認被告丙○○有
        將犯罪所得藏匿海、內外，且有逃亡事實或有逃亡之虞
        ，甚至經本院併行諭知被告丙○○於具保後停止羈押期
        間，應遵守如主文所示之一定事項，被告不得任意違反
        ，倘被告故意違反應遵守之事項，則本院即得再執行羈
        押，如係因相關機關竟不為陳報及處置，即認本院所為
        如主文之裁定窒礙難行，不足以使被告產生強大之心理
        拘束力，而有羈押被告丙○○之必要，殊嫌乏據而無足
        採取。況本案被告已起訴者共107人，並有其他共犯尚
        未據起訴，僅以本院在押被告具保總金額不及犯罪金額
        之2%，進而推論本院裁定交保金額不足以對被告丙○○
        產生心理上之壓力，亦屬率斷。蓋據本院1年多來密集
        審理至今，各該被告之犯行皆有其局部性或片面性，本
        非如甲○○夫婦掌控全部犯行之遂行，換言之，所謂各
        該被告之犯罪所得，非僅尚非起訴書所載如附表所示金
        額，且依其各自與甲○○夫婦及其他同案未在押被告共
        同犯罪所得，亦有所分別，斷非如公訴人所謂甲○○夫
        婦犯罪總所得均應由在押被告丙○○全部負其責任，尤
        至明白。故公訴人再三地以此資為羈押被告必要之論證
        ，自有未合。再倘公訴人查得或可查得被告丙○○之犯
        罪所得所在，自得循本院96年度矚重訴字第3號依其聲
        請而於96年11月28日所為扣押被告戊○○犯罪所得之裁
        定，以資保全，並符刑事訴訟所採證據主義規定，是公
        訴人未此為之，即斷定被告會棄保潛逃，尚屬臆測；且
        被告丙○○所有財產，於案發後即經債權人扣押在案，
        為其等所供明，亦為公訴人所不爭執。雖公訴人提出時
        報周刊報導認被告丙○○在具保後猶坐擁價值均達數千
        萬元之豪宅，惟依該報導內容所載，被告丙○○目前住
        所地房屋所有權人為「安鋼企業股份有限司」，並非被
        告丙○○所有之財產，自難作為衡酌被告交保金額之依
        據。
      縱同案被告甲○○於另案在偵查中經檢察官諭命80萬元
        交保，嗣於本案爆發前棄保潛逃海外，並與己○○○安
        居於美國高級住宅區，且以名貴轎車代步出入餐廳、按
        摩店、夜總會等場所，生活奢靡消遙，或前雖有重大案
        件之被告於具保後於判決確定時棄保逃逸之情事等語，
        但此涉及法院准予具保金額之多寡對於被告之影響，及
        諭知交保時併行裁定防範被告逃亡之相關配套措施，並
        行政院主管之海關及海防查察是否嚴密確實，暨檢警調
        機關之相互配合程度等情，亦即各單位是否各司其職及
        各盡其責以為斷，殊非可以倒果為因方式，資為論定不
        得具保停押之依據，亦非得遽以援引而認為每一涉犯重
        大經濟犯罪之被告具保後均會棄保潛逃，而應分別情形
        個別以觀。蓋事實上並非所有涉犯重大經濟犯罪且經公
        訴人具體求處重刑之被告於具保後均會棄保潛逃，絕大
        部分被告仍遵傳到庭接受審理（例如本案就有被告丁○○、壬○○、庚○○、辛○○等），此為不爭之事實。
        而被告甲○○、己○○○逃匿海外，其中甲○○於該另
        案中之交保金額僅80萬元而已，非本案本院所諭令被告
        等之准予交保金額所可比擬；且甲○○夫婦既係本件犯
        罪之首要被告，當時係因其等未經限制出境、出海及其
        他相關之必要處分，如本院對於本件被告等所為如主文
        諭知應遵守事項，因而得以無預警及無法防範並督促主
        管之海關、海防機關加以注意，而公然攜帶大量行李以
        持用我國護照合法出境，尚難據以推測遽論本案被告丙○○經本院諭知准以鉅額保證金具保停止羈押，並經本
        院限制出境、出海及限制住居及命遵守一定事項後，亦
        會且亦能棄保潛逃出境。再觀諸國內重大經濟犯罪之被
        告，經法院諭知交重保停止羈押並命遵守一定事項者，
        例如太電案之被告胡洪九、博達案之被告葉素菲、及中
        信金案之被告張明田、鄧彥敦、林祥曦等，迄今均有遵
        期到庭接受審判，並未發生棄保潛逃情事，顯見命交重
        保及命被告遵守一定事項確可對被告產生心理上之拘束
        力，應可確保訴訟程序之進行及刑之執行。況被告丙○○於具保停止羈押後，經本院諭知每晚均須至派出所報
        到及每週三上午9時20分至本院報到，倘被告於停止羈
        押期間有逾時未報到之情形，即可認其違背本院所定被
        告於停止羈押期間應遵守之事項，或新發生有事實足為
        被告有逃亡之虞者，本院自得命再執行羈押。
      至檢察官以另案被告黃宗宏、王玉雲、蔣國樑等人棄保
        潛逃等情，據為被告等亦有可能棄保潛逃之事證之一云
        云。微論各該另案被告並未曾受羈押之裁定及羈押之事
        實，要難瞭解羈押時渴望自由之望及體會被羈押時冀盼
        具保停止羈押之心情，被告丙○○既經被羈押逾1年以
        上，具保停止羈押後，衡情當無任意違反而再被執行羈
        押之情，被告丙○○此部分經驗為上開被告之所無，況
        本案被告丙○○於交保後停止羈押期間，已經本院裁定
        限制住居並限制出境、出海，且須每日晚間至住所地管
        轄派出所報到，並於每週三上午向本院報到，已經本院
        、警察機關、入出境管理局嚴加注意其行蹤，而該等另
        案被告亦無如本院對本案被告丙○○所為如主文所示之
        應遵守事項之諭知，檢察官其此之比附援引，尚非的論
        ，所不待言。
      綜上，公訴人所謂本件被告丙○○有羈押之必要，且非
        得以限制出境、限制住居及准予交重保停止羈押等語，
        難謂有理，本院依法自得准予被告丙○○具保停止羈押
        及為其他相關之處置。
四、按法院於許可停止羈押時，所指定之保證金額是否相當，應
    由法院勘酌卷內一切情節，自由衡定，並非以罪名輕重為保
    證金額多寡之標準，最高法院32年度抗字第69號判例可資參
    照。實務上係參酌被告之身分、地位、經濟能力、所造成法
    益侵害之大小、被告之惡性、犯罪後逃亡的可能性、被告犯
    罪所得金額、所造成之損失金額、檢察官求處罰金刑之金額
    等因素決定之，是犯罪情節應係審酌保證金額多寡之因素之
    一，而非唯一因素。本院參酌被告丙○○之身分、地位、經
    濟能力、所造成法益之侵害大小、犯罪後逃亡可能性，被告
    丙○○為甲○○至親並為力霸公司、亞太固網寬頻股份有限
    公司之副董事長及力華票券金融股份有限公司、嘉食化公司
    之董事，卻共同意圖為甲○○之利益而為違背職務之行為，
    致生損害於該等公司，於本案犯罪情節較其他受薪階級被告
    為重等情，及實務上相關經濟犯罪犯罪所予以具保之金額，
    佐以公訴人起訴時對被告求處之罰金刑金額（求併科新臺幣
    5億元罰金），暨檢察官於偵查中對同案被告諭命之具保金
    額（就甲○○至親，最高者為被告丁○○，其具保金額為
    800萬元；就力霸集團重要幹部，最高者為被告庚○○，具
    保金額為300萬元）；並考量被告丙○○於97年2月4日、同
    年月15日、同年3月14日經本院先後裁定各以1億5,000萬元
    具保後停止羈押，迄97年4月3日更為裁定前仍覓保無著，及
    被告丙○○之財產及力霸集團資產均已遭扣押或拍賣，顯非
    故意不為具保，實係宥於經濟能力無法具保因而被延長羈押
    2月，並參酌被告丙○○曾誤解法院諭知97年5月28日審判期
    日（星期三）改期而未按時向本院報到，故本院更為裁定被
    告丙○○以5,200萬元之金額具保後，停止羈押，並限制出
    境、出海及限制住居。且因本案審判程序尚未終結，為確保
    本案判程序之進行、將來刑罰之執行及保全證據之真實性，
    避免被告於具保後干擾證人要求證人更異證言或對證人不利
    ，及預防被告因可能期待之刑罰制裁較為嚴厲而逃亡，並命
    被告於具保後停止羈押期間，應於每週三上午9時20分至本
    院第7法庭向本院報到，且不得對證人或其配偶、直系血親
    、三親等內之旁系血親、二親等內之姻親、家長、家屬之身
    體或財產實施危害或恐嚇之行為。此外，被告丙○○應於每
    天晚上7時至9時之間，至其限制住居之臺北市大安區○○○
    路○段36之1號20樓之2之管轄派出所即臺北市政府警察局大
    安分局羅斯福路派出所（臺北市大安區○○○路○段113巷13
    號）報到，若有違反，尚可依刑事訴訟法第117條第1項第4
    款規定，再執行羈押（如發生刑事訴訟法第117條第1項其他
    各款事由，亦得再執行羈押）。如此多管齊下，對被告丙○○心理約束力更為強大，以擔保被告丙○○嗣後遵期到庭接
    受審判及執行，並用以代替其因所犯係最輕本刑為5年以上
    有期徒刑之刑之重罪而須予羈押之必要性。
五、依刑事訴訟法第110條第1項、第121條第1項，裁定如主文。
中    華    民    國    97    年    5    月    28     日
                 刑事第十二庭  審判長法  官  李英豪
                                     法  官  曾正龍
                                     法  官  陳慧萍
以上正本證明與原本無異。
如不服本裁定，應於送達後5日內，向本院提出抗告狀。
                                     書記官  黃慧怡
中    華    民    國    97    年    5    月    30     日

司法院資訊處製作；財團法人民間司法改革基金會備份。
